【裁判字號】    95,重訴,54
【裁判日期】    950706
【裁判案由】    所有權移轉登記等
【裁判全文】
臺灣桃園地方法院民事判決              95年度重訴字第54號
原      告  桃園縣楊梅鎮上田國民小學
法定代理人  寅○○
訴訟代理人  謝清傑律師
被      告  子○○
            癸○○
            乙○○
            壬○○
            辛○○
            戊○○
            己○○
            丑○○○
            甲○○
            庚○○
            丁○○
            丙○○
共      同
訴訟代理人  彭火炎律師
            張玉琳律師
上列當事人間所有權移轉登記等事件，經本院於民國95年6 月15
日言詞辯論終結，判決如下：
    主  文
原告之訴駁回。
訴訟費用由原告負擔。
    事  實
甲、原告方面：
壹、聲明：
一、確認原告就被告子○○、癸○○、乙○○、壬○○（下稱子
    ○○等4 人）共有坐落桃園縣楊梅鎮○○段810 地號，面積
    241.83平方公尺，權利範圍各4 分之1 之土地，及被告子○○等4 人共有坐落桃園縣楊梅鎮○○段821 地號，面積6485
    .92 平方公尺，權利範圍各4 分之1 之土地，基於買賣契約
    之買受人或利益第三人地位，對於被告子○○等4 人為有權
    占有；被告子○○等4 人並應將上開土地所有權移轉登記予
    桃園縣。
二、確認原告就被告辛○○、戊○○、己○○、丑○○○、甲○○、庚○○、丁○○、丙○○（下稱辛○○等8 人）共有坐
    落桃園縣楊梅鎮○○段809 地號，面積3414.35 平方公尺，
    權利範圍為被告辛○○5 分之2 、被告戊○○、己○○、丑
    ○○○各15分之1 、被告甲○○、庚○○、丁○○、丙○○
    各20分之2 之土地，基於買賣契約之買受人或利益第三人地
    位，對於被告辛○○等8 人為有權占有；被告辛○○等8 人
    並應將上開土地所有權移轉登記予桃園縣。
貳、陳述：
一、緣被告子○○等4 人為第三人李紹棠（歿）之繼承人，被告
    辛○○等8 人則為第三人李阿輝（歿）之繼承人，原告則係
    奉桃園縣政府48年8 月4 日桃府教國字第31039 號令核准設
    立，原名「桃園縣楊梅鎮水美國民學校上田分校」（下稱水
    美國民學校上田分校），於51年間獨立設校，校名為桃園縣
    楊梅鎮上田國民學校（下稱上田國民學校），嗣再更改為現
    名。且查原告學校之籌設，係由桃園縣楊梅鎮之地方士紳組
    成「上田分校籌建委員會」，並由該籌建委員會於48年6 月
    13日與李紹棠簽訂土地買賣契約書（下稱系爭第1 件買賣契
    約），向李紹棠購買其所有坐落桃園縣楊梅鎮○○○○段營
    盤腳小段130-3 、131-3 、132-3 地號等3 筆土地【上開3
    筆土地嗣經重測分割為桃園縣楊梅鎮○○段821 地號（下稱
    系爭821 地號土地）、810 地號（下稱系爭810 地號土地）
    、812 地號土地，其中812 地號土地不在原告本件請求確認
    及移轉所有權登記之範圍內，且系爭821 、810 地號土地均
    由被告子○○等4 人共同繼承取得其所有權，各有應有部分
    4 分之1 】，另於同日與被告李阿輝簽訂土地買賣契約書（
    下稱系爭第2 件買賣契約），向李阿輝購買其所有坐落桃園
    縣楊梅鎮○○○○段營盤腳小段131 地號土地【上開土地嗣
    經重測為桃園縣楊梅鎮○○段809 地號土地（下稱系爭809
    地號土地），並由被告辛○○等8 人共同繼承取得其所有權
    ，其中被告辛○○取得應有部分5 分之2 ，被告甲○○、庚○○、丁○○、丙○○各取得應有部分20分之2 ，被告戊○○、己○○、丑○○○各取得應有部分15分之1 】，並均經
    李紹棠、李阿輝於原告前身即水美國民學校上田分校於48年
    8 月4 日奉准設立後，即依系爭2 件買賣契約之約定，將上
    開土地分別交付該分校占有使用，並由原告於獨立設校後，
    接續占有使用迄今。
二、按依土地法第52條及國民教育法第4 條第2 項規定，原告為
    桃園縣政府主管之公立國民小學，且前揭上田分校籌建委員
    會係原告前身水美國民學校上田分校之前身，其相關權利義
    務自應由該分校繼受取得，再由原告繼受取得其權利，而系
    爭2 件買賣契約並均於第7 條約明：「異日產權移轉登記時
    ，該買主名義人由甲方指定而行。」足認原告就系爭2 件買
    賣契約係居於買受人之地位；退一步言，縱認前揭上田分校
    籌建委員會非屬原告之前身而認原告非系爭2 件買賣契約之
    買受人，亦應認該籌建委員會係代理原告與李阿輝、李紹棠
    分別簽訂系爭2 件買賣契約，或應認該籌建委員會已以上開
    條款約定李阿輝、李紹棠應向原告為給付，並使原告得直接
    請求其等為給付，則原告仍屬系爭2 件買賣契約之買受人，
    或應屬系爭2 件買賣契約之利益第三人，自得依系爭2 件買
    賣契約之上開約定，請求出賣人李紹棠、李阿輝各別配合將
    系爭809 、810 、821 地號土地（下稱系爭3 筆土地）所有
    權移轉登記予桃園縣所有。而被告子○○等4 人均為李紹棠
    之繼承人，被告辛○○等8 人則均為李阿輝之繼承人，依民
    法第1148條規定，自應各別承受其被繼承人所負前揭配合移
    轉系爭3 筆土地所有權予桃園縣所有之義務。惟因人事更迭
    ，而被告均未配合辦理上開土地所有權移轉登記手續，且被
    告雖不否認原告就系爭3 筆土地為有權占有，惟均否認原告
    為系爭2 件買賣契約之買受人，亦否認原告與被告子○○等
    4 人、辛○○等8 人就系爭3 筆土地分別存有上開買賣契約
    所示之契約關係，並否認原告得以上開買賣契約買受人或利
    益第三人之地位占用系爭3 筆土地，致原告私法上之地位有
    受侵害之虞，自有提起本件確認訴訟以除去上開法律關係存
    否不明確之利益。
三、綜上，原告爰提起本件訴訟，請求確認原告就被告子○○等
    4 人共有系爭810 地號、821 地號土地，基於系爭第1 件買
    賣契約之買受人或利益第三人地位，對於被告子○○等4 人
    為有權占有，確認原告就被告辛○○等8 人共有系爭809 地
    號土地，基於系爭第2 件買賣契約之買受人或利益第三人地
    位，對於被告辛○○等8 人為有權占有，並依民法第1148條
    、第348 條第1 項關於繼承及買賣契約之法律關係，請求被
    告子○○等4 人、辛○○等8 人分別履行其等所繼承之前揭
    土地所有權移轉登記義務，將系爭3 筆土地所有權移轉登記
    為桃園縣所有。
參、證據：提出第三人李紹棠、李阿輝之繼承系統表、桃園縣政
    府67府教國字第123930號函、系爭2 件買賣契約書、限谷證
    （下稱系爭限谷證）、系爭3 筆土地登記第2 類謄本、陳情
    書各1 件為證，並聲請訊問證人饒寶枝、沈辰祿。
乙、被告方面：
壹、聲明：原告之訴駁回。
貳、陳述：
一、被告對原告主張被告子○○等4 人均為李紹棠（歿）之繼承
    人，被告辛○○等8 人則均為李阿輝（歿）之繼承人，而原
    告係奉桃園縣政府48年8 月4 日桃府教國字第31039 號令核
    准設立，原名水美國民學校上田分校，於51年間獨立設校為
    上田國民學校，嗣再更改為現名，及桃園縣楊梅鎮之地方士
    紳為籌建原告之前身水美國民學校上田分校而組成「上田分
    校籌建委員會」，並於48年6 月13日與李紹棠簽訂系爭第1
    件買賣契約，向李紹棠購買其所有重測前為桃園縣楊梅鎮○○○○段營盤腳小段130-3 、131-3 、132-3 地號等3 筆土
    地，另於同日與李阿輝簽訂系爭第2 件買賣契約，向李阿輝
    購買其所有重測前為桃園縣楊梅鎮○○○○段營盤腳小段13
    1 地號土地，並經李紹棠、李阿輝分別依系爭2 件買賣契約
    第5條 之約定交付土地，由原告之前身水美國民學校上田分
    校及原告接續占用迄今；上開4 筆土地嗣經分別重測分割為
    系爭809 、810 、812 、821 地號土地（其中812 地號土地
    不在原告本件請求確認及移轉所有權登記之範圍內），且系
    爭810 、821 地號土地由被告子○○等4 人共同繼承取得其
    所有權，各有應有部分4 分之1 ，系爭809 地號土地則由被
    告辛○○等8 人共同繼承取得其所有權，其中被告辛○○取
    得應有部分5 分之2 ，被告甲○○、庚○○、丁○○、丙○○各取得應有部分20分之2 ，被告戊○○、己○○、丑○○○各取得應有部分15分之1 ，及原告所提前揭證物之形式真
    正，原告得以系爭2 件買賣契約為據，就系爭3 筆土地，對
    被告主張有權占有等情，被告均不爭執。
二、惟被告既從未否認原告得依系爭2 件買賣契約，對被告主張
    有權占有系爭3 筆土地，則原告有權占有系爭3 筆土地之法
    律上地位並無不安之狀態，自無即受本件確認判決之法律上
    利益，其提起本件確認之訴自無理由，應予駁回。
三、且依系爭2 件買賣契約書及限谷證所載，系爭3 筆土地之買
    受人為前揭上田分校籌建委員會，而該籌建委員會係由桃園
    縣楊梅鎮之地方士紳組成，並非原告或政府機關委託成立之
    單位，其購地資金亦非由原告或政府機關支付，則該籌建委
    員會自非原告前身水美國民學校上田分校之前身，亦非原告
    之前身，其因與李紹棠、李阿輝分別簽訂系爭2 件買賣契約
    書所取得之權利，自無從由水美國民學校上田分校繼受取得
    ，亦無從由原告輾轉繼受取得，原告即非系爭2 件買賣契約
    之買受人。又原告雖因李紹棠、李阿輝於生前各依系爭2 件
    買賣契約第5 條之約定，將系爭3 筆土地各別交付上田分校
    籌建委員會，並由該委員會依其與原告前身水美國民學校上
    田分校之內部關係，將系爭3 筆土地交付該分校占用，再由
    原告於獨立設校後，予以接續占用，而屬有權占有系爭3 筆
    土地，惟自無從據以認為原告即為系爭2 件買賣契約之買受
    人，亦無從認為兩造為系爭2 件買賣契約之當事人，且系爭
    2 件買賣契約第5 條既均約定出賣人李紹棠、李阿輝應將系
    爭3 筆土地交付買受人即上田分校籌建委員會掌管使用，並
    未約定應向第三人為給付，自無原告所謂曾約定應向原告或
    原告前身水美國民學校上田分校為給付之情形，則原告亦非
    系爭2 件買賣契約之利益第三人。原告既未舉證證明上田分
    校籌建委員會因與李紹棠、李阿輝分別簽訂系爭2 件買賣契
    約所取得之前揭權利係由其前身水美國民學校上田分校以前
    揭買受人或利益第三人之地位而取得，再由其繼受取得，所
    辯即無足採。
四、又系爭買賣契約業已就買受人、出賣人、標的物、價格、付
    款條件等重要因素，以文字約明，且無前揭上田分校籌建委
    員會係代理原告購買系爭3 筆土地之約款，而系爭2件 買賣
    契約簽訂時，原告及其前身水美國民學校上田分校既尚未設
    立，自亦無代理可言。又依國民教育法第4 條第1 項、第2
    項規定，公立國民小學係由該管縣市政府分區設置，足認上
    田分校籌建委員會並非政府機關，亦非政府機關之委託單位
    ，自無由代理原告購買系爭3 筆土地，原告主張應探求系爭
    2 件買賣契約之真意，解為該籌建委員會係代理原告與李紹
    棠、李阿輝分別簽訂系爭2 件買賣契約，即屬無據。
五、再查，原告本件請求被告履行移轉系爭3 筆土地所有權之時
    效期間，無論係自系爭2 件買賣契約於48年6 月13日簽訂之
    日，或自原告前身水美國民學校於48年8 月4 日奉准設立之
    日，或依系爭2 件買賣契約第5 條約定李紹棠、李阿輝應於
    48年間交付系爭3 筆土地予上田分校籌建委員會之時起算，
    經算至原告於95年1 月25日提起本件訴訟之日止，均已逾15
    年，且原告對於上開請求權已罹於時效，亦不爭執，則依民
    法第125 條前段、第144 條第1 項規定，被告自得援為時效
    完成之抗辯，拒絕履行移轉系爭3 筆土地所有權予該籌建委
    員會或其指定之登記名義人，是原告請求被告履行移轉系爭
    3 筆土地所有權之義務，將系爭3 筆土地移轉登記為桃園縣
    所有，自無理由。
六、綜上，本件原告非系爭2 件買賣契約之買受人或利益第三人
    ，其占有系爭3 筆土地之法律上地位亦無不安之狀態，並無
    即受確認判決之法律上利益，且其請求被告履行前揭所有權
    移轉登記義務之部分已罹於時效，不得再請求被告履行，是
    其提起本件訴訟，自無依據，爰請求判決駁回原告之訴。
    理  由
壹、程序部分：
    按訴狀送達後，原告不得將原訴變更或追加他訴，但不變更
    訴訟標的，而補充或更正事實上或法律上之陳述者，非為訴
    之變更或追加，民事訴訟法第255 條第1 項前段、第256 條
    定有明文。本件原告起訴原係請求：（一）確認原告就被告
    子○○等4 人共有系爭810 、821 地號土地之買賣關係存在
    ，及確認其占有使用上開2 筆土地，對子○○等4 人具有債
    權之法律上原因存在，並請求子○○等4 人將上開2 筆土地
    所有權移轉登記予桃園縣；（二）確認原告就被告辛○○等
    8 人共有系爭809 地號土地之買賣關係存在，及確認其占有
    使用該筆土地，對辛○○等8 人具有債權之法律上原因存在
    ，並請求辛○○等8 人將該筆土地所有權移轉登記為桃園縣
    所有。嗣於本件審理中，於95年3 月31日具狀變更上開聲明
    為：（一）確認原告就被告子○○等4 人共有系爭810 、82
    1 地號土地，基於買賣契約之買受人或利益第三人地位，對
    於子○○等4 人為有權占有，並請求子○○等4 人將上開2
    筆土地所有權移轉登記為桃園縣所有；（二）確認原告就被
    告辛○○等8 人共有系爭809 地號土地，基於買賣契約之買
    受人或利益第三人地位，對於辛○○等8 人為有權占有，並
    請求辛○○等8 人將該筆土地所有權移轉登記為桃園縣所有
    。再於95年5 月29日具狀變更其聲明如前揭聲明所示。核其
    所為上開聲明，均係本於系爭2 件買賣契約之前揭約定，請
    求確認原告就被告子○○等4 人共有系爭810 、821 地號土
    地，及對於被告辛○○等8 人共有系爭809 地號土地，得基
    於系爭2 件買賣契約，對於被告子○○等4 人、辛○○等8
    人分別主張有權占有，並請求被告子○○等4 人、辛○○等
    8 人分別將系爭3 筆土地所有權移轉登記為桃園縣所有；核
    其前揭變更後聲明，補充依系爭2 件買賣契約之買受人或利
    益第三人地位為上開主張，並未變更其訴訟標的，僅係補充
    其事實上或法律上之陳述，非為訴之變更或追加，揆諸前揭
    規定，並無不合，應予准許。
貳、實體部分：
一、按確認之訴，非原告有即受確認判決之法律上利益，不得提
    起。而所謂即受確認判決之法律上利益，係指法律關係之存
    在不明確，致原告在私法上之地位有受侵害之危險，而此項
    危險得以對於被告之確認判決除去之者而言（最高法院42年
    台上字第1031號判例參照）。經查，原告主張其為系爭2 件
    買賣契約之買受人或利益第三人，得基於系爭2 件買賣契約
    買受人或利益第三人之地位，就系爭810 地號、821 地號土
    地對被告子○○等4 人，及就系爭809 地號土地對被告辛○○等8 人主張有權占有，惟均為被告以前詞所否認，則原告
    是否得基於系爭2 件買賣契約之買受人或利益第三人地位，
    對被告分別主張前揭有權占有，即屬不確定，並致原告私法
    上之地位有受侵害之危險，且此種不確定之狀態得以本件確
    認判決除去，揆諸前揭說明，原告提起本件確認之訴自有即
    受確認判決之法律上利益，應予准許。
二、原告主張被告子○○等4 人均為李紹棠（歿）之繼承人，被
    告辛○○等8 人則均為李阿輝（歿）之繼承人，原告係奉桃
    園縣政府48年8 月4 日桃府教國字第31039 號令核准設立，
    原名水美國民學校上田分校，於51年間獨立設校為上田國民
    學校，嗣再更改為現名，及桃園縣楊梅鎮之地方士紳為籌建
    原告之前身水美國民學校上田分校，乃組成「上田分校籌建
    委員會」，並於48年6 月13日與李紹棠簽訂系爭第1 件買賣
    契約書，向李紹棠購買其所有系爭310 、321 地號土地，另
    於同日與李阿輝簽訂系爭第2 件買賣契約，向李阿輝購買其
    所有系爭309 地號土地，並經李紹棠、李阿輝於生前依約各
    別交付系爭3 筆土地，由原告之前身水美國民學校及原告接
    續占有使用迄今，而系爭810 、821 地號土地均由被告子○○等4 人共同繼承取得其所有權，各有應有部分4 分之1，
    系爭809 地號土地則由被告辛○○等8 人共同繼承取得其所
    有權，其中被告辛○○取得應有部分5 分之2 ，被告甲○○
    、庚○○、丁○○、丙○○各取得應有部分20分之2 ，被告
    戊○○、己○○、丑○○○各取得應有部分15分之1 等情，
    業據原告提出與所述相符之系爭2 件買賣契約書、限谷證、
    李紹棠、李阿輝之繼承系統表、桃園縣政府67府教國字第12
    3930號函、系爭3 筆土地登記第2 類謄本各1 件為證，並為
    被告所不爭執，堪信屬實。惟原告主張其為系爭2 件買賣契
    約之買受人或利益第三人，得以該法律地位，就系爭810 、
    821 地號土地對被告子○○等4 人，及就系爭809 地號土地
    對於被告辛○○等8 人主張有權占有，並得請求被告子○○
    等4 人、被告辛○○等8 人各別履行前揭土地所有權移轉登
    記義務，將系爭3 筆土地之所有權移轉登記予桃園縣所有，
    則為被告所否認，被告並以前詞置辯。是本件應審究之爭點
    為：（一）原告就系爭2 件買賣契約是否居於買受人或利益
    第三人之地位？（二）原告請求被告子○○等4 人及辛○○
    等8 人各別履行前揭土地所有權移轉登記義務，有無理由？
    茲分論如下。
三、經查：
（一）被告子○○等4 人均為第三人李紹棠之繼承人，被告辛○○等8 人則均為第三人李阿輝之繼承人，而原告係奉桃園
      縣政府48年8 月4 日桃府教國字第31039 號令核准設立之
      公立小學，原名水美國民學校上田分校，於51年間獨立設
      校為上田國民學校，嗣再更改為現名；前揭上田分校籌建
      委員會係由桃園縣楊鎮之地方士紳組成，並於48年6 月13
      日與李紹棠簽訂系爭第1 件買賣契約，向李紹棠購買其所
      有系爭810 、821 地號土地，另於同日與李阿輝簽訂系爭
      第2 件買賣契約，向李阿輝購買其所有系爭809 地號土地
      ，經李紹棠、李阿輝分別依系爭2 件買賣契約第5 條之約
      定交付上開土地，並由原告之前身水美國民學校上田分校
      及原告分別接續占有使用迄今，為兩造所不爭執，既如前
      述。而上田分校籌建委員會係由桃園縣楊梅鎮之地方士紳
      組成，此與原告係由桃園縣政府核准設立之公立學校，顯
      然不同，且原告對該籌建委員會購買系爭土地之資金並非
      由原告或政府機關所支付，亦不爭執，復未舉證證明前揭
      籌建委員會係原告或政府機關委託成立之單位，是該籌建
      委員會自非原告前身水美國民學校上田分校之前身，亦非
      原告之前身，其因與李紹棠、李阿輝分別簽訂系爭2 件買
      賣契約書所取得之權利，自無從由水美國民學校上田分校
      繼受取得，亦無從由原告輾轉繼受取得。至於李紹棠、李
      阿輝於生前將系爭3 筆土地各別交付上田分校籌建委員會
      ，並由該委員會交由原告前身水美國民學校上田分校占有
      使用，並由原告於獨立設校後，接續占用迄今，既係李紹
      棠、李阿輝分別履行系爭2 件買賣契約第5 條所約定前揭
      交付系爭土地義務之結果，亦為兩造所不爭執，既如前述
      ，自不得據此即認為原告之前身水美國民學校上田分校或
      原告本身為系爭2 件買賣契約之買受人，亦無從認為兩造
      為系爭2 件買賣契約之當事人。此外，原告既未舉證證明
      其前身水美國民學校上田分校與前揭籌建委員會確有前身
      、後手之關係，是其主張該籌建委員會係其前身水美國民
      學校上田分校之前身，其為系爭2 件買賣契約之買受人，
      前揭籌建委員會因與李紹棠、李阿輝簽訂系爭2 件買賣契
      約所取得之相關權利均由其繼受取得，或主張該籌建委員
      會係代理其前身水美國民學校上田分校與李紹棠、李阿輝
      分別簽訂系爭2 件買賣契約，相關權利均由其取得，自無
      可採。
（二）次按「以契約訂定向第三人為給付者，要約人得請求債務
      人向第三人為給付，其第三人對於債務人，亦有直接請求
      給付之權。」民法第269 條第1 項固定有明文。惟按所謂
      「第三人利益契約，乃當事人之一方與他方約定，由他方
      向第三人為一定之給付，第三人因此取得直接請求他方給
      付權利之契約。是第三人若未取得直接請求他方給付之權
      利，即令當事人約定向第三人為一定之給付，亦僅係當事
      人間之指示給付約定，尚非民法第269 條所定之第三人利
      益契約。」（最高法院93年度台上字第1704號判決參照）
      足認所謂第三人利益契約，須當事人以契約訂定由債務人
      向特定第三人為給付，該第三人並享有得直接請求債務人
      為給付之權者，始足當之，並非所有向第三人為給付之約
      定均屬第三人利益契約。經查，本件系爭2 件買賣契約固
      均於第7 條約明：「異日產權移轉登記時，該買主名義人
      任由甲方（即上田分校籌建委員會）指定而行。」惟並末
      約明出賣人李紹棠、李阿輝應向原告或原告之前身水美國
      民學校上田分校等特定第三人為給付，亦未約定原告或原
      告前身有直接請求李紹棠、李阿輝為給付之權，且於系爭
      2 件買賣契約簽訂時，原告及其前身水美國民學校上田分
      校均尚未成立，是系爭2 件買賣契約自無可能約定由出賣
      人即債務人李紹棠、李阿輝向原告或其前身水美國民學校
      為給付，其等亦無從因而取得向李紹棠、李阿輝請求為該
      項給付之權，是關於上開第7 條之約定，核其性質僅係買
      賣雙方所為指示給付之約定，而非第三人利益約款。從而
      ，原告或其前身水美國民學校上田分校自非系爭2 件買賣
      契約所約定之利益第三人。又系爭2 件買賣契約第1 條雖
      載明出賣人李紹棠、李阿輝出售系爭土地之原因，係供前
      揭籌建委員會承購作為建校基地使用，惟該條僅係約明該
      籌建委員會購買系爭土地之目的，仍不足據以認為原告或
      其前身水美國民學校上田分校得因而居於系爭2 件買賣契
      約利益第三人之地位；原告指稱系爭2 件買賣契約曾約定
      出賣人李紹棠、李阿輝應向原告之前身水美國民學校上田
      分校為給付，核與上開約定不符，是原告主張其本身或其
      前身水美國民學校上田分校為系爭2 件買賣契約之利益第
      三人，得依該法律地位對於被告子○○等4 人就系爭810
      、821 地號土地，及對於被告辛○○等8 人就系爭809 地
      號土地主張有權占有，亦無可取。
四、另按「請求權，因15年間不行使而消滅。」「消滅時效，自
    請求權可行使時起算。」「時效完成後，債務人得拒絕給付
    。」民法第125 條前段、第128 條前段、第144 條第1 項分
    別定有明文。經查，系爭2 件買賣契約之訂約目的係為籌建
    原告之前身水美國民學校上田分校，而該分校係於48年8 月
    4 日奉桃園縣政府核准設立，此為兩造所不爭執，且系爭2
    件買賣契約第7 條並均約明關於系爭土地之所有權移轉登記
    ，得由買受人即該籌建委員會指定其登記名義人，而依卷證
    資料所示，並無該籌建委員會無法行使請求出賣人李紹棠、
    李阿輝履行前揭土地所有權移轉登記義務之情形，是依前引
    法文所示，該籌建委員會請求出賣人李紹棠、李阿輝履行前
    揭土地所有權移轉登記義務之請求權，至遲應自原告之前身
    水美國民學校上田分校於48年8 月4 日奉准設立後，即得行
    使，經計算其請求權時效至63年8 月4 日即已屆滿，而原告
    於95年1 月25日始提起本件訴訟，此有蓋有本院收狀日期戳
    之原告起訴狀1 件在卷（參本院卷第5 頁）可稽，是其請求
    被告履行前揭土地所有權移轉登記義務之請求權，自已罹於
    時效，兩造對於原告上開請求權業已罹於時效，亦不爭執，
    是被告援引上開法文規定，主張其得拒絕履行上開土地所有
    權移轉登記義務，自屬有據。從而，微論原告非屬系爭2 件
    買賣契約之買受人或利益第三人，縱認其係居於該買受人或
    利益第三人之地位，惟既經被告為前揭時效完成，拒絕履行
    前揭土地所有權移轉登記義務之抗辯，原告亦不得請求被告
    履行移轉系爭3 筆土地所有權之義務，是原告請求被告子○○等4 人將系爭810 、821 地號土地，及請求被告辛○○等
    8 人將系爭809 地號土地所有權移轉登記為桃園縣所有，自
    屬無據。
五、綜上，原告並非系爭2 件買賣契約之買受人或利益第三人，
    且其請求被告履行前揭土地所有權移轉登記義務之請求權已
    罹於時效，既經被告為時效完成拒絕履行之抗辯，原告即不
    得請求被告履行該項義務。是原告提起本件訴訟，請求確認
    其對被告子○○等4 人就系爭810 、821 地號土地，就被告
    辛○○等8 人就系爭809 地號土地，基於系爭2 件買賣契約
    之買受人或利益第三人地位，為有權占有，並請求被告子○○等4 人將系爭810 、821 地號土地所有權移轉登記為桃園
    縣所有，及請求被告辛○○等8 人將系爭809 地號土地所有
    權移轉登記為桃園縣所有，均無理由，應駁回其起訴。
六、本件事證已臻明確，兩造其餘主張陳述及舉證，經核與判決
    之結果不生影響，爰不另一一論述，原告聲請傳訊證人饒寶
    枝、沈辰祿，核亦無必要，均附此敘明。
七、結論：本件原告之訴為無理由，依民事訴訟法第78條，判決
    如主文。
中    華    民    國    95    年    7     月    6     日
                  民事第一庭  審判長法  官  郭琇玲
                                    法  官  林淑鳳
                                    法  官  陳勇松
以上正本係照原本作成。
如對本判決上訴，須於判決送達後20日內向本院提出上訴狀。
中    華    民    國    95    年    7     月    6     日
                                    書記官  蔡佳玲


司法院資訊處製作；財團法人民間司法改革基金會備份。
